行　政　法　院　判　決　　　　　　　　　　　　　　八十七年度判字第八八三號
　　原　　　告　甲　○
　　被　　　告　臺北市政府工務局
右當事人間因違章建築事件，原告不服內政部中華民國八十六年十月三十日台內訴
字第八六八三一七九號再訴願決定，提起行政訴訟。本院判決如左︰
　　主  文
原告之訴駁回。
　　事  實
緣原告未經申請許可，擅自於台北市○○○路○段二○○之四號一樓前空地上，增建
高約二‧五公尺，面積約十二平方公尺，石棉瓦、鐵架、鋁門、木材造之構造物，經
被告查報係屬施工中違建，應予即報即拆，乃以民國八十二年十月二十二日北市工建
字第七五六五七號新違建勒令停工拆除通知單通知勒令停工及拆除，並於同日即八十
二年十月二十二日執行拆除完畢。嗣原告復未經申請許可，於原址一樓（按係占用台
北市公農田水利會所有坐落萬隆段一小段八－一地號土地）再度搭建高約二‧五公
尺，面積約十五平方公尺，鐵棚架、木造之構造物，經被告查報係屬已完工之違建（
已破舊不堪使用），有礙市容觀瞻，乃以八十四年三月二十一日北市工建字第二四六
四六號函通知原告自行拆除，否則派工強制執行拆除。原告不服，陳請於法令許可範
圍內准予修繕，案經被告函復略以，可在不加高、不擴大、不變更原有結構體之原則
下修繕，否則仍以新違建查報拆除。惟原告未於上開規定範圍內予以修繕，復未經申
請許可，擅自於上址前（即前開既存不堪使用之違建房屋前）新建高約二‧五公尺，
面積約六平方公尺，鐵架造之構造物，經被告查報係屬違章建築，乃以八十四年八月
四日北市工建字第三九九六九號新違建勒令停工拆除通知單通知勒令停工及拆除，並
於同日執行拆除至不堪使用結案。嗣原告復未經申請許可，再就原有被拆除至不堪使
用之違建上方及四週，覆加鐵皮，再次構成違章建築。因上開違建位於基隆路拓工
程範圍內，乃需配合拆除。原告曾檢具相關文件至新建工程處申請發給房屋拆遷補償
費，該處以系爭房屋已被查報認定為新違建，與規定不合，未准發給，並由被告所屬
建築管理處通知原告限於八十五年七月二十三日前拆除。原告不服，主張應以舊有違
建認定，案經被告所屬建築管理處先後於八十五年七月二十六日及八十六年一月二十
日，會同有關機關及原告赴現場實際勘查認定結果，係屬新違章建築無誤，依規定仍
應執行拆除。原告仍不服，提起訴願、再訴願遞遭決定駁回，遂提起行政訴訟。茲摘
兩造訴辯意旨如次：
原告起訴意旨及補充理由略謂：一、本案有無理由應以：「系爭違建是否新違建」及
「系爭違建曾由林慶龍提起拆屋還地，原告未經申請建造再予搭建」等語為斷。查系
爭違建確與鄰居林慶龍發生拆屋之訴，而被告所屬建管處主辦人林睦男於台北市政府
訴願會開會審議時公開作不實之陳述謂：「本案於台北市○○○路○段二○○號之四
房屋於七十九年及八十一年與林慶龍提起拆屋還地之訴，甲○已敗訴，房屋業已拆除
」等語。林某之不實際述，顯與事實不符，當天原告即在林某之辦公室公開抗議，予
以駁斥，按林慶龍訴訟之標的並非本案系爭之違建，本案系爭之違建至八十六年五月
三日始因拓基隆路予以拆除二地非同一地號，林慶龍起訴之房屋係同地區○○段○
○段八、九及九之一地號三筆土地，有臺灣台北地方法院七十九年度訴字第七六號判
決，八十七年度訴字第一○一七號判決及台灣高等法院七十九年度上易字第三六七號
民事判決可稽，本件系爭之標的物係同段八之一地號，七十九年及八十一年後從無由
法院強制執行，迨至八十六年五月三日始經台北市工務局以拓道路而予強制執行拆
除，在在均足證明本案主辦人林睦男作不實之陳述，故為曲解，經原告於訴願會後至
林某辦公室責問林某為何公然說謊，林某乃淡淡表示謂：「我對林慶龍之案情不完全
了解」，原告再問林某：「既然不了解怎麼可以公開說謊、說錯，是否太離譜了．．
．」關於林某公開違法作不實陳述，似有偽造文書之嫌，業以郵局存證信函向台北市
政府檢舉，並擬向管轄法院控告林某偽造文書及職。二、又查本案系爭之房屋根本
為舊違建，業經台北市工務局前局長李鴻基於八十四年三月五日北市工建字第一三
○三六號函復立法院立委顏錦福指出謂：「本件如於八十四年八月三十一日前在不加
高、不擴大、不變更原有結構之原則下修繕，以免以新違建查報拆除」等語，本案嗣
後完全依李局長之函復指示辦理，故迄無以新違建查報拆除，並未加高、擴大、變更
原有結構之修繕，自應認定為舊有違建。本案違建地號為八－一地號，根本未經強制
拆除，有古亭地政事務所土地複丈圖為證，迨至八十六年五月三日市工務局養工處以
拓基隆路為名予以強制拆除，足證上開林睦男之虛偽陳述，被告之處分違誤，則台
北市政府之訴願決定及內政部再訴願決定所舉之事實及所憑之理由均屬無可維持，應
請併予撤銷。三、本案係三十年以上之舊有違建，在不加高，不擴建不變更結構自應
屬舊違建，依「違章建築處理辦法」為配住國民住宅乙戶並有市銀行一百七十萬元低
利貸款，茲僅發給補償金十二萬元，殊不合法，亦不合理。四、綜上所陳，原處分、
原決定、再訴願決定似屬無可維持，應併予撤銷，以舊違建認定標準處理，予原告應
得之補償，以維法益，而符法制等語。
被告答辯意旨略謂︰一、查本案系爭違建地面層部分除占用林慶龍所有本市○○段○
○段八地號土地外，並同時占用林慶龍所有同段同小段九、九之一地號部分土地及台
北市公農田水利會所有同段同小段八之一地號土地，地下室則占用九、九之一、及
八之一地號部分土地，此部分亦經原訴願決定機關派員查證屬實，依本市舊有違章建
築處理辦法第三條規定，舊有違建係民國五十二年本市全面普查拍照列卡有案之違建
及攤棚，或所有人能檢附戶口遷入或門牌編訂證明，原始設籍之完納稅捐證明，房屋
產權謄本或建物登記證明，繳納水、電費單據或證明，證明於民國五十二年以前所有
者為限，經查本件系爭違建房屋門牌係於五十三年七月編訂，此有台北市古亭區戶政
事務所出具之門牌證明書附可稽，且系爭違建曾由林慶龍等提起拆屋還地之訴，原
告敗訴後，經臺灣台北地方法院於八十一年三月二十六日執行拆除後，原告未經申請
建造執照，再予搭建，則被告以八十二年十月二十二日北市工建字第七五六五七號及
八十四年八月四日北市工建字第三九九六九號新違建勒令停工拆除通知單予以查報為
新違建，並執行拆除，自無不合。至原告其他主張各節，亦不改其為新違建之事實，
尚難採憑。二、且據原告檢送之地下室照片觀之，其衛浴設備顯係新建，被告與相關
單位及原告於八十六年一月二十日現場會勘結果之記載：「經本處查報隊及新工處與
會多次勘查，查並無舊有建物之痕跡，且有本處查報紀錄，依規定辦理拆除。」核與
事實相符，從而被告所為處分並無違誤，請予維持。三、綜上論結，本件原告之訴並
無理由，敬請判決予以駁回等語。
　　理  由
按「建築物非經申請直轄市、縣（市）（局）主管建築機關之審查許可並發給執照，
不得擅自建造或使用或拆除。．．．」「建築執照分左列四種：一建造執照：建築物
之新建、增建及修建，應請領建造執照。」「違反第二十五條之規定者，依左列規定
，分別處罰：一擅自建造者，處以建築物造價千分之五十以下罰鍰，並勒令停工補辦
手續；必要時得強制拆除其建築物。」又「本辦法所稱之違章建築，為建築法適用地
區內，依法應申請當地主管建築機關之審查許可並發給執照方能建築，而擅自建築之
建築物。」「直轄市、縣（市）主管建築機關，應於接到違章建築查報人員報告之日
起五日內實施勘查，認定必須拆除者，應即拆除之。．．．」「舊違章建築在未依規
定拆除或整理前，得准予修繕，但不得新建、增建、改建、修建。」分別為建築法第
二十五條第一項前段、第二十八條第一款、第八十六條第一款及違章建築處理辦法第
二條、第五條前段、第十二條第一項所明定。本案原告未經申請許可，擅自於羅斯福
路四段二○○之四號一樓（按係占用台北市公農田水利會所有坐落萬隆段一小段八
－一地號土地）再度搭建高約二‧五公尺，面積約十五平方公尺，鐵棚架、木造之構
造物，經被告查報係屬已完工之違建（已破舊不堪使用），有礙市容觀瞻，乃以八十
四年三月二十一日北市工建字第二四六四六號函通知原告自行拆除，否則派工強制執
行拆除。嗣原告復未經申請許可，擅自於上址前（即前開既存不堪使用之違建房屋前
）再度新建高約二‧五公尺，面積約六平方公尺，鐵架造之構造物，經被告查報係屬
違章建築，乃以八十四年八月四日北市工建字第三九九六九號新違建勒令停工拆除通
知單通知勒令停工及拆除，並於同日執行拆除至不堪使用結案。嗣原告復未經申請許
可，再就原有被拆除至不堪使用之違建上方及四週，覆加鐵皮，再次構成違章建築。
因該違建位於基隆路拓工程範圍內，乃需配合拆除。原告曾檢具相關文件至新建工
程處申請發給房屋拆遷補償費，該處以系爭房屋已被查報認定為新違建，與規定不合
，未准發給，並由被告所屬建築管理處通知原告限於八十五年七月二十三日前拆除。
原告不服，主張應以舊有違建認定，案經被告所屬建築管理處先後於八十五年七月二
十六日及八十六年一月二十日，會同有關機關及原告赴現場實際勘查認定，係屬新違
章建築無誤，仍應執行拆除，原告猶表不服，循序提起行政訴訟，而為如前揭事實欄
所載之主張。惟查本案既經被告所屬建築管理處先後於八十五年七月二十六日及八十
六年一月二十日，會同有關機關及原告赴現場實際勘查認定係屬新違章建築，此有該
處會勘記錄表載明「並無舊有建物之痕跡」附原處分可稽。原告徒執前詞為爭執，
經核非有理由。綜上所述，被告認定系爭房屋為新違章建築，為配合基隆路拓工程
，於八十六年五月三日予以強制拆除，揆諸首揭規定，並無違誤，一再訴願決定，遞
予維持，俱無不合。原告起訴意旨，求為撤銷一再訴願決定及原處分，並以舊有違建
認定標準處理，予原告應得之補償云云，難謂有理由，應予駁回。
據上論結，本件原告之訴為無理由，爰依行政訴訟法第二十六條後段，判決如主文。
中    華    民    國     八十七      年      五      月      十五       日
                    行 政 法 院 第 五 庭
                                審 判 長 評  事      葉  振  權
                                         評  事      黃  璽  君
                                         評  事      沈  水  元
                                         評  事      林  清  祥
                                         評  事      劉  鑫  楨
右  正  本  證  明  與  原  本  無  異
                                         法院書記官  陳  佩  玲
中    華    民    國     八十七      年      五      月      十八       日
